臺灣屏東地方法院刑事判決　　　　　　　100年度訴字第783號
公　訴　人　臺灣屏東地方法院檢察署檢察官
被　　　告　方正安
上列被告因違反毒品危害防制條例案件，經檢察官提起公訴（10
0 年度毒偵字第1203號），嗣因被告就被訴犯罪事實為有罪之陳
述，並聽取當事人之意見後，本院裁定改由受命法官獨任進行簡
式審判程序並判決如下：
    主  文
方正安施用第一級毒品，處有期徒刑捌月。
    事  實
一、方正安前於民國88年間因施用毒品案件，經本院裁定送觀察
    勒戒，認有繼續施用毒品傾向，再裁定令入戒治處所施以強
    制戒治，於90年5 月24日強制戒治執行完畢出所，由臺灣屏
    東地方法院檢察署檢察官於90年5 月24日90年度戒毒偵字第
    167 號不起訴處分確定。復於96年間因施用毒品案件，經本
    院以96年度訴字第930 號判處有期徒刑1 年4 月確定，嗣因
    竊盜及施用毒品案件，經本院以96年訴字第1172號判處有期
    徒刑3 月、3 月、1 年2 月確定，上開數案件接續執行，於
    100 年1 月17日假釋出監，應付保護管束至100 年5 月25日
    始期滿，詎猶不知悔改明知海洛因業經公告分別列為毒品危
    害防制條例第2 條第2 項第1 款之第一級毒品，不得非法施
    用，竟基於施用第一級毒品海洛因之犯意，於假釋期間之10
    0 年4 月21日在其位於屏東縣新園鄉○○路99號住處內以將
    第一級毒品海洛因粉末摻水置入針筒後，再注射血管之方式
    ，施用海洛因1 次。嗣於100 年4 月22日上午8 時45分許，
    經臺灣屏東地方法院檢察署強制採尿，復將其尿液送驗，檢
    出嗎啡陽性反應，始知悉上情。
二、案經臺灣屏東地方法院檢察署觀護人簽分由該署檢察官偵查
    起訴。
    理  由
一、本件被告方正安所犯係死刑、無期徒刑、最輕本刑為3 年以
    上有期徒刑以外之罪，其於準備程序中就被訴事實為有罪之
    陳述，經法官告知簡式審判程序之旨，並聽取當事人之意見
    後，本院認為適宜由受命法官獨任進行簡式審判程序。
二、上揭事實，業據被告方正安於本院審理時坦承不諱，且被告
    為警所採集之尿液檢體，經送請臺灣檢驗科技股份有限公司
    以酵素免疫分析法及氣相層析質譜儀法檢驗，結果呈嗎啡陽
    性反應，有該公司100 年5 月9 日編號KＺ000000000000號濫
    用藥物尿液檢驗報告1 紙在卷足憑，堪信被告上開自白確與
    事實相符。按施用第一、二級毒品為犯罪行為，毒品危害防
    制條例第10條定有處罰明文，故施用第一、二級毒品者，依
    前揭規定本應科以刑罰，惟基於刑事政策，對合於一定條件
    之施用者，則依同條例第20條、第23條之規定，施以觀察、
    勒戒及強制戒治之保安處分，又毒品危害防制條例於92年7
    月9 日修正公布，自93年1 月9 日施行，其中第20條、第23
    條將施用毒品之刑事處遇程序，區分為「初犯」及「5 年內
    再犯」、「5 年後再犯」，依其立法理由之說明：「初犯」
    ，經觀察、勒戒或強制戒治後，應為不起訴處分或不付審理
    之裁定；經觀察、勒戒或強制戒治執行完畢釋放後，「5 年
    內再犯」者，因其再犯率甚高，原實施之觀察、勒戒及強制
    戒治既已無法收其實效，爰依法追訴或裁定交付審理，至於
    經觀察、勒戒或強制戒治執行完畢釋放後，「5 年後再犯」
    者，前所實施之觀察、勒戒或強制戒治已足以遮斷其施用毒
    品之毒癮，為期自新及協助其斷除毒癮，仍適用「初犯」規
    定，先經觀察、勒戒或強制戒治之程序，從而依修正後之規
    定，僅限於「初犯」及「5 年後再犯」2 種情形，始應先經
    觀察、勒戒或強制戒治程序。倘被告於5 年內已再犯，經依
    法追訴處罰，縱其第3 次（或第3 次以上）再度施用毒品之
    時間，在初犯經觀察、勒戒或強制戒治執行完畢釋放5 年以
    後，已不合於「5 年後再犯」之規定，且因已於「5 年內再
    犯」，顯見其再犯率甚高，原實施觀察、勒戒或強制戒治，
    已無法收其實效，即應依該條例第10條處罰（最高法院97年
    度第5 次刑事庭會議決議意旨參照），查被告前因施用毒品
    案件，有如上開事實欄所示觀察、勒戒執行完畢，且於觀察
    、勒戒完畢後5 年內，再犯施用毒品罪受科刑判決並執行完
    畢等情，有臺灣高等法院被告前案紀錄表在卷可稽，則被告
    再犯本件施用毒品罪，依據上開說明，自應依法論罪科刑。
三、查海洛因為毒品危害防制條例第2 條第2 項第1 款明定之第
    一級毒品，不得持有及施用，核被告方正安所為，係犯毒品
    危害防制條例第10條第1 項之施用第一級毒品罪。其施用前
    持有第一級毒品海洛因之低度行為，應為其施用第一級毒品
    海洛因之高度行為所吸收，不另論罪。爰審酌被告前經觀察
    、勒戒後，仍未戒斷其施用毒品之惡習，並參酌其素行狀況
    、犯罪之動機、目的、手段、施用毒品係戕害其身心之行為
    及犯罪後坦承犯行，態度良好等一切情狀，量處如主文所示
    之刑。
據上論斷，應依刑事訴訟法第299 條第1 項前段、第273 條之1
第1項，毒品危害防制條例第10條第1項，刑法第11條前段，判決
如主文。
本案經檢察官劉昀到庭執行職務。
中    華    民    國   100    年    8     月    25    日
                  刑事第二庭    法  官  涂裕洪
以上正本證明與原本無異。
如不服本判決應於收受判決後10日內向本院提出上訴書狀，並應
敘述具體理由；其未敘述上訴理由者，應於上訴期間屆滿後20日
內向本院補提理由書（均須按他造當事人之人數附繕本）「切勿
逕送上級法院」。
中    華    民    國   100    年    8     月    25    日
                                書記官  卓春成
附錄本判決論罪科刑法條全文：
毒品危害防制條例第10條第1項：
施用第一級毒品者，處六月以上五年以下有期徒刑。